臺灣臺北地方法院交通事件裁定　　　　95年度交聲字第1094號
原處分機關　臺北市交通事件裁決所
異　議　人
即受處分人　甲○○
上列異議人因違反道路交通管理處罰條例案件，對於臺北市交通
事件裁決所於民國九十五年十一月二日以北市裁二字第裁二二－
ＡＴ0000000號違反道路交通管理事件裁決書所為之處分
，聲明異議，本院裁定如下：
    主  文
原處分撤銷。
甲○○汽車駕駛人，在學校出、入口停車，處罰鍰新臺幣玖佰元
。
    理  由
一、原處分意旨略以：異議人即受處分人甲○○所有之車牌號碼
    ＨＴ—一九三六號自用小客車，於民國九十五年八月十二日
    十四時許，在臺北市○○區○○路三段之禁止臨時停車處所
    停車，經臺北市政府警察局文山第一分局警員依據採證照片
    掣單逕行舉發，經原處分機關函請舉發機關調查結果，認受
    處分人所有之該自用小客車確有於前揭禁止臨時停車處所停
    車之違規事實，原處分機關乃依道路交通管理處罰條例第五
    十六條第一項第一款規定，裁處罰鍰新臺幣（以下同）九百
    元。異議人於九十五年十一月二日收受裁決書後，旋於同日
    提出本件異議。
二、異議意旨略以：伊雖確實將上開車輛停放於原處分所載之臺
    北市○○區○○路三段之國立臺灣戲曲學院門口，惟該路口
    既有三色循環之管制號誌，依道路交通標誌標線號誌設置規
    則第一百七十三條第一項第一款之規定，於設有行車管制號
    誌之路口爰不應劃設網狀線，該處路口劃設網狀線，應屬違
    反上開規定而無效。另異議人所停放之位置並無劃設禁止停
    車或禁止臨時停車之黃、紅線，因此原處分之裁決並無依據
    ，爰請撤銷原裁罰處分等語。
三、按汽車停車時，應依下列規定：(三)機場、車站、碼頭、學校
    、娛樂、展覽、競技、市場或其他公共場所出、入口及消防
    栓之前，不得停車，道路交通安全規則第一百十二條第一項
    第三款定有明文；次按道路交通管理處罰條例第五十六條第
    一項第三款亦規定，汽車駕駛人在機場、車站、碼頭、學校
    、娛樂、展覽、競技、市場、或其他公共場所出、入口或消
    防栓之前停車者，處新臺幣（下同）六百元以上一千二百元
    以下罰鍰。
四、經查，本件異議人即受處分人甲○○所有之車牌號碼ＨＴ—
    一九三六號自用小客車，於九十五年八月十二日十四時許，
    在臺北市○○區○○路三段六十六巷國立臺灣戲曲學院門前
    停車，經原舉發機關警員拍照採證後，逕行掣單舉發等事實
    ，為異議人所不爭執，並有臺北市政府警察局文山第一分局
    九十五年十月二日北市文一分交字第○九五三二一二一七○
    ○號函、異議人所提出之照片影本二幀附卷可稽，而觀諸上
    開採證照片影本所示，異議人前揭車輛確係直接停置於劃設
    有網狀縣禁止臨時停車之路面上。惟按網狀線，用以告示車
    輛駕駛人禁止在設置本標線之範圍內臨時停車，防止交通阻
    塞。其劃設規定如左：(一)設有行車管制號誌路口不予劃設，
    道路交通標誌標線號誌設置規則第一百七十三條第一項第一
    款定有明文，又觀之本條文於八十九年七月十三日修正前，
    原係規定：「網狀線，用以告示車輛駕駛人禁止在設置本標
    線之交岔路口內臨時停車，防止交通阻塞。視需要劃設於接
    近鐵路平交道或因常受交通管制或其他原因而易發生臨時停
    車之交岔路口。」等情，顯然本規則之主管機關（交通部、
    內政部）修改該條文之目的，原係為排除設有行車管制號誌
    路口為網狀線之劃設地點。本件異議人停置車輛之地點國立
    臺灣戲曲學院大門路口設置之號誌係圓形之紅、黃、綠三色
    燈號等情，除據異議人於異議狀中陳述甚明，臺北市政府警
    察局文山第一分局之上開函文亦不否認設置該處之號誌得為
    三色循環運轉，顯然該處設置之號誌屬行車管制號誌無疑。
    而原舉發機關即臺北市政府警察局文山第一分局雖主張上開
    號誌於舉發當時為閃光黃燈之狀態，與行車管制號誌有別云
    云，然查，該處之燈光號誌既為圓形之紅、黃、綠三色燈號
    ，其正常運作方式理應為以時間更迭方式，分派不同方向交
    通之行進路權之三色循環模式，原舉發機關主張舉發當時該
    號誌為閃光黃燈，為特種閃光號誌而非行車管制號誌，自應
    就其主張之真實性負舉證責任，惟觀之全卷除原舉發機關函
    文之片面之詞外，並無其他證據足資佐證，是本院仍應認定
    異議人停置車輛之地點為設有行車管制號之之路口，依前揭
    道路交通標誌標線號誌設置規則第一百七十三條第一項第一
    款之規定，該路口之網狀線劃設顯無所據。而該規則雖僅為
    上級機關對下級機關就規範機關內部運作所為非直接對外發
    生法規範效力之一般規定，然仍具有間接外部效力，人民因
    信賴該行政規則而作成之行為，自不應因下級機關誤於不應
    劃設網狀線地點劃設網狀線之錯誤而受有處罰，原裁決處分
    未慮及此，逕以異議人在劃設網狀線之禁止臨時停車處所停
    車為由，科處異議人九百元之罰鍰，於法尚有未合，從而異
    議人以上開理由原提起本件異議，尚非無據。
五、又查，異議人所有之上開車輛於原處分所記載之時間停放於
    臺北市○○區○○路三段之國立臺灣戲曲學院大門路口之事
    實，業據異議人於異議狀中自承不諱，復有異議人提出之舉
    發照片影本二幀附卷可參，堪以認定，而其行為依上揭條文
    規定，自屬於學校出、入口停車之違規，應依道路交通管理
    處罰條例第五十六條第一項第三款之規定予以處罰。原處分
    機關未審究異議人停放地點網狀線之劃設已違反道路交通標
    誌標線號誌設置規則，遽以異議人於禁止臨時停車處所停車
    為由，科以罰鍰九百元之處罰，揆諸前揭說明，即有未洽，
    自應予以撤銷，並由本院於同一事實範圍內認定異議人之上
    開行為亦屬違規，另依道路交通管理處罰條例第五十六條第
    一項第三款之規定，改裁處如主文第二項所示之處罰，以期
    適法。
據上論斷，應依道路交通案件處理辦法第二十條前段，裁定如主
文。
中　　華　　民　　國　　96　　年　　1 　　月　　15　　日
                  交通法庭法　官　林柏泓
如不服本裁定應於送達後5日內向本院提出抗告狀
以上正本證明與原本無異
 　　                     書記官　柯貞如
中　　華　　民　　國　　96　　年　　1 　　月　　18　　日
